【裁判字號】    90,上訴,1808
【裁判日期】    920617
【裁判案由】    誣告等
【裁判全文】
臺灣高等法院刑事判決                            九十年度上訴字第一八八號
    上  訴  人
    即 自 訴人  丙  ○
    代  理  人  梁育純律師
                何兆龍律師
    上  訴  人
    即  被  告  己○○
    選任辯護人  江東原律師
                林晉宏律師
                趙文銘律師
    被      告  甲○○
右上訴人因被告犯誣告等罪案件，不服臺灣台北地方法院八十九年度自字第一○二九
號，中華民國九十年四月二十七日第一審判決，提起上訴，本院判決如左：
    主  文
原判決關於己○○誣告罪刑部分撤銷。
己○○被訴誣告部分無罪。
其餘上訴駁回。
    理  由
壹、撤銷改判部分（被告己○○被訴誣告罪部分）：
一、自訴意旨略以：
（一）被告己○○與自訴人丙○曾發生婚外情，經己○○之妻甲○○於民國八十七年
      間對丙○提出妨害家庭之告訴，並訴請民事賠償。自訴人乃於八十八年四月二
      十四日，前往己○○位於臺北市○○○路○段七十號八樓之辦公室內，欲商討
      此事。因己○○見當時辦公室內尚有其他同事，不願其私事為外人所知，乃要
      求自訴人至辦公室外轉角處之樓梯間商談，詎二人到達該處後，己○○即基於
      傷害之故意，未說緣由地不斷出拳毆打自訴人之面部及身體，直至自訴人不支
      倒地後始停手，使自訴人全身受有多處嚴重之傷害。己○○在毆打自訴人之過
      程中，雖受有兩手及前臂擦刮傷，但己○○明知上開傷害並非自訴人基於傷害
      故意所為之結果，竟意圖使自訴人受刑事處分，於八十八年五月十日具狀向臺
      灣臺北地方法院檢察署虛捏「丙○於八十八年四月二十四日上午與我在公司樓
      梯間談話時，激怒之下衝向我動手撕打，我恐遭受身體侵害，乃以雙手抵擋，
      但丙○動作兇殘瘋狂，仍造成我身體多次擦傷，由於丙○所站位置靠近下樓階
      梯，因猛力攻擊致使自己失足跌落樓梯，後又起身繼續衝上樓梯欲行毆打，我
      只得再次抵抗，... 由於我生平從未經歷過類似情事，回到辦公室仍驚魂未定
      、不知所措，....。」等事實而提起傷害告訴，嗣於臺灣臺北地方法院檢察署
      檢察官於八十八年五月二十五日訊問及原審法官於八十九年二月二十四日當庭
      訊問時，仍虛捏「她衝上來打我，我有抵擋，她衝上來以兩手對我上半身亂打
      亂抓，我以兩手掌張開護著頭部及前胸，但仍被她抓傷手部、手背部」等語。
      嗣經臺灣臺北地方法院檢察署檢察官以八十八年度偵字第一０八六三號、第一
      一０一八號、第一一九七六號對自訴人聲請以簡易判決處刑，經臺灣台北地方
      法院以八十九年度易字第三六五號判決自訴人無傷害之故意，而不另為無罪之
      諭知，復經臺灣高等法院以八十九年度上易字第一七五八號撤銷原判決，判決
      自訴人無罪確定。
（二）自訴人遭己○○毆打後，己○○欲迫使自訴人撤回傷害告訴，反誣指自訴人涉
      嫌傷害，除虛捏前述（一）之事實外，並具狀指稱：自訴人於八十八年四月二
      十三日上午前往力世證券公司（下稱力世證券）滋擾時，曾毆打前往了解之己○○夫妻（有該公司協理丁○及二位警衛人員為證），當場遭警衛制止等語，
      並提出當日拍攝之照片一張為證（告證一）。己○○又虛捏自訴人於八十八年
      四月二十日晚上九時三十二分許，侵入力捷公司地下二樓停車場，將己○○所
      有之車號ＤＢ--九八一０號銀色福特ＭＯＮＤＥＯ自小客車刮傷，並予噴漆損
      壞等事實，並提出車輛遭損毀之照片及該停車場監視器錄影帶為證。因認己○○於（一）、（二）所述之行為，均係犯刑法第一百六十九條第一項之誣告罪
      嫌。
二、按犯罪事實應依證據認定之，無證據不得推定其犯罪事實。又不能證明被告犯罪
    者，應諭知無罪之判決，刑事訴訟法第一百五十四條、第三百零一條第一項分別
    定有明文。次按刑法誣告罪之成立，以意圖他人受刑事處分或懲戒處分，而為虛
    偽之告訴、告發、報告者為要件。所謂虛偽，係指明知無此事實故意捏造而言，
    若告訴人誤認有此事實或以為有此嫌疑，自不得指為虛偽，即難科以本罪；至該
    具體事實是否構成所訴之犯罪，乃告訴、告發者本於個人法律認知所為之判斷，
    其認知與法律規定縱有未符，因其主觀上並無申告不實之故意，與誣告罪之構成
    要件仍屬有間，最高法院四十年度臺上字第八八號判例可資參照。再者，誣告罪
    之成立，須以被誣告人因虛偽之申告，而受有刑事或懲戒處分之危險為其要件，
    故以不能構成犯罪或懲戒處分之事實誣告人者，雖意在使人受刑事或懲戒處分，
    亦不能成立犯罪（參最高法院著有四四年台上字第六五三號判例）。其次，告訴
    人所訴事實，不能證明其係實在，而對被訴人未予判罪者，是否構成誣告罪，尚
    應就告訴人有無虛構誣告之故意以為斷，並非當然可以誣告罪相繩，復有最高法
    院五十九年台上字第五八一號判例可供參考。
三、本件自訴人自訴己○○誣告，係以己○○另案對自訴人所提起之傷害、毀損告訴
    ，均經臺灣高等法院以八十九年度上易字第一七五八號判決自訴人無罪確定，為
    其主要論據。訊據被告己○○堅決否認有誣告之情事，辯稱：八十八年四月二十
    三日上午，在力世證券該次，自訴人確有揮打我和丁叔蓮之行為。八十八年四月
    二十日，我所有之車輛遭人毀損時，地下停車場之監視錄影帶中確有見一穿長裙
    端，故有合理懷疑是自訴人所為。八十八年四月二十四日該次，在我辦公室樓梯
    間，自訴人又動手打我，並用指甲抓我，我在忍無可忍之情形下，才予以反擊，
    並未捏造事實等語。
四、經查：
（一）八十八年四月二十四日傷害部分：
    1.己○○於八十八年四月二十四日受有兩手及前臂多處擦創傷之事實，有慶生醫
      院出具之驗傷診斷證明書一紙（原審卷第五八頁）及照片二張（本院卷二第七
      三頁）在卷可稽。證人即當日驗傷之醫生戊○○亦到庭證稱：己○○兩手的前
      臂有擦刮傷，手掌也有擦刮傷，疑似手抓傷的成分比較大等語明確（原審卷一
      第一五二至一五三頁），足見己○○當日確實受有上開傷害。
    2.其次，本院將己○○上開受傷照片、自訴人當日受傷後所拍之照片或自訴人所
      留之指甲，先後多次，送請國立臺灣大學醫學院附設醫院鑑定之結果，該院認
      為：己○○所受之傷勢，有手背之淤傷（挫傷）、右手腕腹側之條狀傷、左手
      臂近肘部之鈍傷，其中右手腕腹側及左手臂近肘部之鈍傷，有可能為手指抓傷
      所致；而所謂「鈍傷」意旨並非銳器所致之傷，未留指甲之手指、條狀物等均
      屬鈍物；又己○○手臂上之條狀傷，可以由自訴人於八十八年四月二十四日當
      時所留之指甲造成，由於己○○之手臂傷係以照片呈現，無法近距離以肉眼直
      接清晰地觀察，故只能說是鈍傷，很像是指甲之刮擦傷或劃傷，但不能完全排
      除以細條物碰撞引起之可能性。在場敵對兩人皆有新傷，他為之可能性較高等
      語，分別有該院九十年十月二十四日（九十）校附醫秘字第二七四七○號函、
      九十年十一月十六日（九十）校附醫秘字第三○二二三號函、九十一年一月二
      十五日（九十一）校附醫秘字第一一六號函、九十一年三月十八日（九十一）
      校附醫秘字第九一○○○○三九五○號函在卷可憑（本院卷一第二二八、二三
      ○頁、卷二第四四、七一頁）。足見己○○於案發時所受傷勢，確有可能為自
      訴人以指甲抓傷所致。
    3.參酌案發當時自訴人已遭甲○○提起妨害家庭及民事賠償之訴訟，並為此事前
      往己○○辦公室商討，自訴人之情緒已有不平。再從當日自訴人遭己○○毆打
      ，受有左、右頭皮挫傷（二乘二公分、三乘三公分）、左下瞼眶皮下血腫（十
      五乘十公分）、上下唇淤腫（八乘五公分）、頸前挫傷（三乘三公分）、左右
      肘挫傷（三乘三公分、二乘二公分）、右上臂挫傷（四乘四公分）、左膝挫傷
      （十乘十公分）、右臀挫傷（二十乘十公分）、左眼眼皮淤傷、眼睛結膜下出
      血及上顎四門牙因外力撞擊引發急性牙周炎等傷害，傷勢不輕等情形觀之（見
      自訴人之驗傷診斷書及本院八十八年度上易字第五五一七號判決，原審卷第六
      至十頁），顯見當時兩人爭執之過程激烈，均處於情緒激憤之狀態，而有出手
      毆打對方之可能。雖然兩人發生衝突之結果，自訴人全身受有多處傷害，己○○僅有兩手受到輕微傷害，傷勢懸殊，但衡量己○○為正值壯年之男性（有年
      自訴人先出手毆打，引來己○○之強烈反擊，致自訴人僅能處於挨打局面；抑
      或己○○先出手毆打自訴人，自訴人在己○○之強勢攻擊下，為求自衛只能伸
      手胡亂抓、檔，作消極之抵抗反擊，均與常情無違。
    4.綜合己○○所受之傷勢、醫生及醫院認定之致傷原因、己○○與自訴人發生爭
      執之原因過程、當時之情形以觀，己○○當日所受之傷勢，確有可能係自訴人
      用手抓傷所致。則己○○主觀上認其所受之傷害係與自訴人發生爭執所致，遂
      於告訴狀及其後之偵、審中指稱：自訴人衝上來以兩手對我亂打亂抓，我以兩
      手掌張開護住頭部及前胸，但仍被自訴人抓傷手部、手背部等語，其就與自訴
      人發生爭執之過程、互毆之細節、當時之內心感受等，或有加以誇大、渲染之
      情形，然此僅為己○○對於告訴事實之形容用語，就其指述自訴人傷害之基本
      犯罪事實並無影響，亦即己○○並未故意捏造虛偽之事實，自不能以此遽認己○○有誣告之犯行。
    5.至於自訴人用手抓傷己○○之行為，是否僅屬於消極之防衛行為，而不具有傷
      害之故意，係屬法律評價之問題。己○○未曾受過法律專業之訓練，以其個人
      之法律認知，認為自訴人有動手撕抓之行為，即足以構成傷害罪，而提出告訴
      。雖與事後法院認定自訴人應受無罪判決之結果不同（本院八十九年度上易字
      第一七五八號，原審卷第二三至二六頁），但己○○在主觀上既無以憑空捏造
      之事實，誣陷自訴人入罪之意思，自與誣告罪之構成要件有間。
    6.末查，自訴人雖稱：己○○在前述受傷照片中所穿之衣服，與案發當時之氣候
      不符，且己○○於案發後兩年餘，始提出上開照片，顯見上開照片乃事後偽造
      等語。然查：己○○於前述照片中所穿之上衣為長袖襯衫（原審卷二第七三頁
      ），與案發當時約為攝氏二七點六度之氣溫（見交通部中央氣象局九十年九月
      五日中象三字第九○○四五○三號函所附之八十八年四月份逐日逐時平均氣溫
      資料，本院卷一第一九五頁）並無扞格之處。再者，上開照片係經本院向慶生
      醫院函詢己○○所受傷勢之可能原因時，該院於回覆時一同檢附，以供本院參
      考（本院卷一第一三四頁），可知上開照片應係留存於慶生醫院，己○○並未
      自行持有，故己○○前於被訴傷害之案件中，未提出上開照片，並不違常理。
      不僅如此，由上開照片可知，己○○之傷勢，主要分佈於手背之關節、右手腕
      腹側之條狀傷、左手臂近肘部之鈍傷，此與慶生醫院出具之驗傷診斷書上，醫
      師於人體部位圖上標示之受傷位置相互吻合（原審卷第五八頁），益見上開照
      片係於案發當時所拍攝，並無事後偽造之情事。至於己○○所受之傷勢，究係
      擦刮傷或鈍傷？兩者有何不同？實為醫學上之專有名詞，概念或有重疊之處，
      本案既經醫師及醫院具體表達意見如前，自無就此部分再予說明之必要。
（二）八十八年四月二十三日傷害部分：
    1.證人丁○於原審及本院訊問時均證稱：力世證券是我與乙○○工作之處所，一
      年多前，因自訴人打電話到公司找乙○○，影響公司之營運，我們有到自訴人
      家裡當面談，之後，自訴人有到過公司兩次，其中一次是自訴人先到，打電話
      叫己○○與甲○○來，我把他們三人請到樓下管理員室，希望他們講清楚，之
      後自訴人用雨傘打甲○○，甲○○用手阻擋，我和警衛就把他們拉開，我記不
      得是如何起爭執的，有無受傷，我不知道，我確實有看到自訴人打甲○○等語
      （原審卷第一八二頁、本院卷一第一六六頁）。
    2.證人乙○○亦於本院調查時證稱：自訴人有來公司找我理論，丁○認為不妥就
      帶我們到地下一樓管理中心之辦公室，自訴人就一直罵我，甲○○就指責自訴
      人搶別人的先生還罵人，自訴人就衝過來打甲○○，丁○與在門口的警衛室主
      任就進來幫我們拉開，我在門口遇到己○○等語（本院卷一第一九九頁）。
    3.前述證人丁○與乙○○之證言，互核相符，參以甲○○提出在上開時、地所拍
      攝之照片，確有自訴人與警衛同在之情形（原審卷第八五頁），而自訴人亦承
      認有在上開時、地，與己○○、甲○○發生爭執之情事，足見自訴人當日確有
      持雨傘欲打甲○○之行為。己○○於告訴狀中指稱自訴人有毆打甲○○之事實
      ，自非虛構之詞。
    4.至於自訴人當天是否有毆打己○○、己○○夫妻受有何等傷害等情事，雖未據
      己○○夫妻舉證證明。然刑法第二百七十七條第一項之傷害罪為結果犯，必須
      有傷害之結果發生，方始成立，若僅加暴行而未成傷，並不能成立犯罪。故己○○於告訴狀中，固指自訴人於八十八年四月二十三日上午有毆打其夫妻之情
      事，惟並未陳明二人受何傷害，亦未檢具任何驗傷診斷證明書作為證據，則自
      訴人自無受刑事追訴之虞，己○○上開提出告訴之行為，亦與誣告罪之要件不
      合。
（三）八十八年四月二十日毀損部分：
    1.本院前於自訴人被訴毀損案件，所以認定不能證明自訴人犯毀損罪，而為無罪
      判決之諭知，係因當庭播放己○○提供之監視錄影帶後，發現該監視鏡頭為來
      回移動式，出現己○○所有車輛畫面僅有一個，係一九九九年四月二十日下午
      九時三十二分二十七秒時，見有一穿長裙之人從車旁離開，惟因距離遠無法辨
      認，故不能以此即認當時經過或刮損該車輛之人確為自訴人；己○○事後固提
      出其上開車輛遭噴漆、刮損照片為證，亦僅能證明其所有之車輛受損之事實，
      並不能證明與自訴人有關，有本院八十九年度上易字第一七五八號判決在卷可
      參（原審卷第二三至二六頁）。
    2.上開錄影帶於該案判決確定後，已經檢察官諭知發還，有臺灣臺北地方法院檢
      察署八十九年度執字第五六三一號執行卷宗影本一件在卷可按。嗣經原審命己○○提出該錄影帶以行勘驗，然因錄影帶磁粉耗損，結果僅能見一九九九年四
      月二十日下午九時三十二分左右，螢幕左下方分割畫面出現一個黑影走過，畫
      面跳動、雜訊，無法辨識為何人，有勘驗筆錄附卷可憑（原審卷第一八六頁）
      。是己○○告訴自訴人犯有毀損罪之事實，雖無法舉證證明，而使法院達到確
      信，然己○○是否構成誣告罪，仍應斟酌其有無虛構事實之故意以為斷。
    3.參酌己○○與自訴人相識之時間非短，於案發日前並有婚外情之訴訟糾紛，為
      自訴人所自承，且有臺灣台北地方法院檢察署八十七年度偵字第一二三七八號
      起訴書附卷可查（原審卷第一○二頁）。則己○○根據上開錄影帶中之人影身
      形，綜合其與自訴人之交往情形，認為損壞其車輛之人係自訴人，自有合理之
      懷疑及依據，並非憑空捏造事實。自訴人所涉之毀損案件，雖因證據不足而獲
      判無罪，尚不得遽以反推己○○有誣告之主觀犯意。是故，己○○請求再行鑑
      定錄影帶一事，亦無調查之必要。
（四）綜上所述，有關己○○對自訴人提出傷害及毀損告訴，所涉之誣告犯行，尚無
      足夠證據足以認定己○○係以憑空捏造之事實，欲誣陷自訴人入罪而為申告，
      此外，復查無其他積極證據足以認定己○○有上開誣告罪之犯行，自應為無罪
      之諭知。
五、原審未經詳酌，就前述自訴意旨（一）之部分，對被告己○○為論罪科刑之諭知
    ，尚有未當，己○○上訴意旨指摘原審判決不當，為有理由，自應由本院將原審
    判決關於己○○被訴誣告部分，予以撤銷改判，諭知無罪之判決。
貳、駁回上訴部分（被告己○○被訴行使變造證據，而由被告甲○○誣告自訴人恐嚇
    危害安全罪部分）：
一、自訴意旨略以：自訴人遭己○○毆打後，己○○欲迫使自訴人撤回傷害告訴，乃
    提出自行剪接變造之錄音帶一捲予甲○○，由甲○○虛捏自訴人有恐嚇危害安全
    之犯行，向臺灣臺北地方法院檢察署提出告訴（八十八年度偵字第一一０一八號
    恐嚇案件）。該錄音帶中雖為自訴人之電話留言，但已遭己○○變造，所提出之
    告證三、告證五、告證六、告證七、告證八等譯文，均係剪接不實，是以檢察官
    雖據告證八「以德報怨，不接受，那就以直報直，以暴制暴好了。... 你懂不懂
    得什麼叫做傷害，我會讓你懂。」之譯文提起公訴，並經臺灣台北地方法院以八
    十九年度易字第三六五號判決自訴人以加害身體之事恐嚇他人，致生危害於安全
    ，處罰金二千元。然經臺灣高等法院勘驗己○○補提之錄音帶後，發現原錄音帶
    內容僅截取當次留言之部分段落，並非全部內容呈現，乃以八十九年度上易字第
    一七五八號判決自訴人無罪確定。因認此部分己○○涉犯刑法第一百六十九條第
    二項之行使變造證據罪嫌，甲○○涉犯刑法第一百六十九條第一項之誣告罪嫌等
    語。
二、按犯罪事實應依證據認定之，無證據不得推定其犯罪事實。又不能證明被告犯罪
    者，應諭知無罪之判決，刑事訴訟法第一百五十四條、第三百零一條第一項分別
    定有明文。次按，刑法誣告罪之成立，以意圖他人受刑事處分或懲戒處分，而為
    虛偽之告訴、告發、報告者為要件。所謂虛偽，係指明知無此事實故意捏造而言
    ，若告訴人誤認有此事實或以為有此嫌疑，自不得指為虛偽，即難科以本罪，最
    高法院四十年度臺上字第八八號判例可資參照。其次，刑法上所謂變造，係指不
    變更原有之本質，而僅就其內容，非法加以變更者而言，最高法院三十一年上字
    第二六七三號判例亦同此見解。
三、本件自訴人係以甲○○另案對自訴人所提之恐嚇危害安全之告訴，業經臺灣高等
    法院以八十九年度上易字第一七五八號判決自訴人無罪確定，為其主要論據。訊
    據被告己○○、甲○○均堅決否認有上開犯行，均辯稱：被告二人於前案偵查及
    審理時所提出之錄音帶，確係節錄自訴人每次電話留言之段落，所選錄之留言及
    所提出之錄音譯文，句句話語間均無剪接，但僅選擇涉及恐嚇話語之留言，擇為
    告訴之內容等語。
四、經查：
（一）己○○於自訴人所涉恐嚇案件中，在偵查及二審法院調查時各提出之錄音帶一
      捲，於該案判決確定後，均已經檢察官諭知發還，此有臺灣臺北地方法院檢察
      署八十九年度執字第五六三一號執行卷宗影本一件在卷可按。該二捲錄音帶於
      前開案件審理時，並未經鑑定機關鑑定，僅由一審法院於八十九年二月二十四
      日當庭播放偵查中所提出之錄音帶一捲，經核對譯文之內容，結果與八十八年
      度偵字第一一０一八號偵卷所附告證三、四、五、六、七、八等譯文相符（按
      由八十八年度偵字第一一○一八號影卷可知，告證四應為照片，其餘則為譯文
      ，原審應係贅載告證四），有勘驗筆錄在卷可查（原審八十九年度易字第三六
      五號影卷第四七頁）。其後更經二審法院於八十九年八月三十日針對檢察官據
      以起訴自訴人之告證八譯文之內容，勘驗己○○於八十九年七月二十日所提之
      錄音帶，結果認係截取當次留言之段落，其中關乎自訴人有無恐嚇之詞句全文
      為「看看你立於不敗之地是一個什麼樣的情境，雞蛋再密都有縫隙，真能立於
      不敗之地嗎﹖以德報怨，不接受，那就以直報直，以暴制暴好了，也許你就是
      希望這樣子，要做到以德報怨，那是一種超越，只可惜面對這種齷齪的人，他
      不懂得什麼叫做超越，他不懂得什麼叫做昇華。你懂不懂得什麼叫做謙卑，你
      懂不懂得什麼叫做認錯，你懂不懂得什麼叫做虧欠，你懂不懂得什麼叫做傷害
      ，我會讓你懂，我原本想要平息內心受創的感覺，我要原諒你這些惡人（語音
      結束）」，有本院八十九年度上易字第一七五八號刑事卷宗影本一件存卷可佐
      （該卷第一○四背面至一○五頁），是甲○○所提出之告證八譯文留言，確實
      省略了該次電話留言最末二句「我原本想要平息內心受創的感覺，我要原諒你
      這些惡人」之內容。
（二）其次，己○○於本案原審法院審理時，於九十年一月十九日提出「甲捲錄音帶
      」及「乙捲錄音帶」，其後復於九十年二月二日提出「丙捲錄音帶」，經原審
      法院先後勘驗結果，均與甲○○於八十八年度偵字第一一０一八號案所提之告
      證三至告證八（其中告證四應為照片，而非譯文，已如前述）之譯文相符，但
      發現僅「丙捲錄音帶」有「我原本想要平息內心受創的感覺，我要原諒你這些
      惡人」之內容。亦即「丙捲錄音帶」所有之「我原本想要平息內心受創的感覺
      ，我要原諒你這些惡人」之內容，係「甲捲錄音帶」及「乙捲錄音帶」內所無
      。
（三）再者，自訴人自承前開各錄音帶，係自訴人說話的聲音（原審卷第一八七頁、
      第二一九頁）。本案錄音帶、勘驗筆錄及告證三、五、六、七、八譯文送法務
      部調查局檢查比對結果，除告證五之譯文部分內容與錄音帶內容不符，無法鑑
      定有無剪接外（調查局誤認告證五之譯文為告證四，實則告證四為照片，已如
      前述），均未發現該錄音帶有中斷情形，此有法務部調查局鑑定通知書一紙附
      卷可稽（原審卷第二○○頁）。足見除告證五之譯文尚有疑義外，其餘部分之
      錄音帶內容均無剪接、變造之情形。
（四）經原審法官電詢法務部調查局，該局前開鑑定通知書所載之告證五譯文分內容
      ，與錄音帶內容不符，究何所指？該局答以：錄音帶中關於該部分之內容，僅
      聽到有雜訊之「我今天這條命賠上了」等語，其他部分未聽到，有公務電話紀
      錄一紙附卷可參（原審卷第二○一頁）。嗣經原審取回送鑑錄音帶，再次勘驗
      之結果，告證五之內容為八十八年四月二十三日自訴人與己○○夫妻在力世證
      券發生爭執時所錄，於告證三第二段留言結束後，聽到自訴人哭泣之聲音，有
      聽到自訴人說：我死了，你們也沒有好處，我告訴你，我一定會一輩子抓著你
      們不放，之後是一段哭泣聲，接著有雜訊出現，再來聽到我今天這條命賠上了
      ，之後又是雜訊，有原審審理筆錄在卷可按（原審卷第二一九頁）。足見上開
      錄音內容或因係自訴人於情緒激憤而哭泣時所言，或因錄音環境、器材不佳致
      有雜訊，故法務部調查局鑑定人員無法聽清楚全文，但尚不得以此遽認上開錄
      音帶有經剪接之情事。
（五）綜上所述，本案錄音帶內容確為自訴人之聲音，又無法證明有經剪接之情事，
      足見該錄音帶雖經被告己○○就自訴人之電話留言予以截錄，但各次截錄留言
      之內容，語句間並無中斷、剪接之情形，自難認有變造。
（六）至於甲○○對自訴人提出恐嚇危害安全罪之告訴時，於告證八之譯文內容內，
      雖省略了該次電話留言最末二句「我原本想要平息內心受創的感覺，我要原諒
      你這些惡人」之內容。然甲○○省略之上開內容，與告證八前半部份「看看你
      立於不敗之地是一個什麼樣的情境，雞蛋再密都有縫隙，真能立於不敗之地嗎
      ﹖以德報怨，不接受，那就以直報直，以暴制暴好了，也許你就是希望這樣子
      ，要做到以德報怨，那是一種超越，只可惜面對這種齷齪的人，他不懂得什麼
      叫做超越，他不懂得什麼叫做昇華。你懂不懂得什麼叫做謙卑，你懂不懂得什
      麼叫做認錯，你懂不懂得什麼叫做虧欠，你懂不懂得什麼叫做傷害，我會讓你
      懂」等內容，並無相互衝突矛盾之處。亦即，省略上開電話留言的最後二句話
      ，或許會使讀者對於自訴人上開留言之語氣強度，產生不同之感受，但並不足
      以堆翻該通電話留言之全文意旨，而產生全然矛盾或作出不同之語意解釋。是
      甲○○根據自訴人之電話留言，省略最後之二句話，而提出告訴，應係本於其
      個人之理解，就留言中可能與犯罪事實有關之部分，擷取提出，並非憑空捏造
      事實，亦無刻意扭曲事實、指黑為白之意圖，足認其並無誣陷他人入罪之意圖
      。
（七）自訴人涉及之恐嚇案件，雖經本院前以八十九年度上易字第一七五八號判決無
      罪確定，然此為法院依據卷內證據及法律專業詳為判斷之結果，尚無法以此反
      推甲○○對於自訴人提出恐嚇告訴時，即有誣告之犯意。
（八）此外，復查無其他積極證據足認己○○、甲○○有自訴人所指之行使變造證據
      及誣告犯行，不能證明被告二人犯罪，自應為其等無罪判決之諭知。
五、原審就被告己○○被訴行使變造證據、被告甲○○被訴誣告罪部分，以無證據足
    以證明被告二人犯罪，諭知無罪之判決，本院經核並無違誤，自訴人上訴意旨指
    摘原判決不當，為無理由，應予駁回。
據上論斷，應依刑事訴訟法第三百六十八條、第三百六十九條第一項前段、第三百六
十四條、第三百四十三條、第三百零一條第一項，判決如主文。
中      華      民      國      九十二      年      六      月    十七  日
                              臺灣高等法院刑事第七庭
                                  審判長法  官  吳  啟  民
                                        法  官  蘇  隆  惠
                                        法  官  林  瑞  斌
右正本證明與原本無異。
自訴人如不服本判決應於收受送達後十日內向本院提出上訴書狀，其未敘述上訴之理
由者並得於提起上訴後十日內向本院補提理由書（均須按他造當事人之人數附繕本）
。
                                        書記官  丁  淑  蘭
中      華      民      國    九十二    年      六      月     十七     日


司法院資訊處製作；財團法人民間司法改革基金會備份。
